臺灣高雄地方法院民事判決　　　　　　　94年度小上字第61號
上 訴 人　　乙○○
被上訴人　　甲○○
當事人間請求清償債務事件，上訴人對於民國94年10月27日本院
高雄簡易庭94年度雄小字第2173號第一審小額民事判決提起上訴
，本院判決如下：
    主  文
上訴駁回。
第二審訴訟費用新臺幣壹仟伍佰元由上訴人負擔。
    理  由
一、按對於小額程序之第一審判決提起上訴，非以其違背法令為
    理由，不得為之；又所謂判決違背法令，乃指判決不適用法
    規或適用不當，或有民事訴訟法第469 條所列第1 款至第5
    款事由時，其判決當然為違背法令，民事訴訟法第436 條之
    24 第2項、第436 條之32第2 項準用第468 條及第469 條第
    1 款至第5 款分別定有明文。再按小額程序之第二審判決，
    依上訴意旨足認上訴為無理由者，得不經言詞辯論為之，民
    事訴訟法第436 條之29第2 款亦定有明文。
二、上訴人主張：兩造為訴外人顏調元之子，均為勞工保險之被
    保險人，顏調元於民國91年3 月31日死亡，兩造得依勞工保
    險條例第62條之規定，請求行政院勞工委員會勞工保險局（
    下稱勞保局）發放喪葬津貼，然被上訴人未經協調，自行向
    勞保局領取新台幣（下同）126,000 元之喪葬津貼，伊自得
    請求被上訴人給付半數喪葬津貼即63,000元。另顏調元之高
    雄新田郵局存款5 萬元係其生前贈與兩造之子女共5 人，而
    為被上訴人所領取，伊自得請求被上訴人給付其中3 萬元予
    上訴人子女3 人。原審以伊請領喪葬津貼時，上開津貼已由
    被上訴人領取，而現行法令並無先領取者需分配喪葬津貼予
    其他被保險人之明文，及伊無法證明顏調元贈與3 萬元郵局
    存款予其子女之事實為由，駁回其訴，顯然違背勞保局94年
    9 月16日保給命字第09460617990 號函及遺產及贈與稅法第
    15條之規定，爰提起上訴等語。其上訴聲明：(一)原判決廢棄
    。(二)被上訴人應給付伊93,000元，及自91年5 月23日起至清
    償日止，按年息5%計算之利息。
三、被上訴人則以：伊所請領之勞保喪葬津貼126,000 元，全數
    用來支付顏調元之喪葬費用，其中購買元亨寺塔位伊已支出
    40萬元，上訴人依比例至少應負擔8 萬元而未付，縱認上訴
    人可請求喪葬津貼63,000元，伊亦亦可主張抵銷。又顏調元
    上開郵局之5 萬元存款，係顏調元將存摺交付伊配偶賴代玲
    ，並指示賴代玲領出供伊2 名子女使用，並無贈與上訴人子
    女之意等語置辯。
四、經查，上訴人無非以原判決違背勞保局94年9 月16日保給命
    字第09460617990 號函、遺產及贈與稅法第15條，及未依證
    人顏楊清春之證言認定被上訴人應給付其喪葬津貼63,000元
    ，及顏調元贈與其子3 萬元存款之事實，為其上訴理由。然
    勞保局上開函文乃載：「若符合請領資格條件之被保險人；
    人數有數人同時提出申請時，本局均通知彼等被保險人先協
    調後，再由其中一人提出請領，至領取之給付款得由請領人
    自行處理，現行法令並無規定如何分配。」等語，是如有2
    人以上之被保險人就同一事故分別提出申請喪葬津貼時，勞
    保局會通知各被保險人先行協調後，始將喪葬津貼發放予所
    推派請領之被保險人，若發放後始申請之被保險人，則不在
    通知之列，尚難認原判決違背上開規定。又上訴人固依遺產
    及贈與稅法第15條之規定，主張被上訴人領取之5 萬元應視
    為被繼承人之遺產，其可請求被上訴人給付3 萬元云云，惟
    上開5 萬元存款縱應併入顏調元之遺產總額，然上訴人既主
    張上開存款之受贈人係其子女而非其本人，則原審認定上訴
    人請求被上訴人給付3 萬元於法無據，亦難認原判決違背遺
    產及贈與稅法第15條之規定。至上訴人主張原審未採證人陳
    林鳳、顏楊清春之證詞有所違誤云云，乃係對原審判決證
    據取捨有所不服，尚非判決違背法令，是上訴人提起本件上
    訴為無理由，爰不經言詞辯論，予以駁回。
五、末按於小額訴訟之上訴程序，法院為訴訟費用之裁判時，應
    確定其費用額，民事訴訟法第436 條之19第1 項、第436 條
    之32第1 項規定甚明。查本件第二審訴訟費用為新台幣1,50
    0 元，依上開規定，應由上訴人負擔之，附此敘明。
六、結論：依民事訴訟法第436 條之29第2 款、第436 條之32第
    2 項、第449 條第1 項、第78條，判決如主文。
中　　華　　民　　國　　94　　年　　12　　月　　30　　日
                  民事第五庭審判長法  官  魏式璧
                                  法  官  吳俊龍
                                  法  官　方錦源
正本係照原本作成。
不得上訴
中　　華　　民　　國　　94　　年　　12　　月　　30　　日
                                  書記官　邱靜銘
